【裁判字號】    97,重訴,466
【裁判日期】    980209
【裁判案由】    給付違約金等
【裁判全文】
臺灣臺北地方法院民事判決             97年度重訴字第466號
原      告  唐巨工程有限公司
法定代理人  甲○○
訴訟代理人  徐揆智律師
            林幸慧律師
被      告  聯虹營造有限公司
法定代理人  丙○○
訴訟代理人  乙○○
上列當事人間請求給付違約金等事件，本院於民國九十八年一月
十九日辯論終結，判決如下：
    主    文
原告之訴及其假執行之聲請均駁回。
訴訟費用由原告負擔。
    事實及理由
甲、程序方面：
一、本件依原告與「聯虹營造有限公司」間工程承攬契約書第十
    二條約定，雙方合意以本院為第一審管轄法院，依民事訴訟
    法第二十四條規定，本院自有管轄權。
二、按訴狀送達後，原告不得將原訴變更或追加他訴。但有下列
    各款情形之一者，不在此限：(一)被告同意者；(二)請求之基礎
    事實同一者；(七)不甚礙被告之防禦及訴訟之終結者；被告於
    訴之變更或追加無異議，而為本案之言詞辯論者，視為同意
    變更或追加，民事訴訟法第二百五十五條第一項第一、二、
    七款、第二項定有明文。
三、本件原告於民國九十七年九月三十日以準備書狀追加依民法
    第一百六十九條為請求，原告此項追加訴訟標的，基礎事實
    同一（原告於九十五年十二月十三日與由訴外人庚○代表之
    「聯虹營造有限公司」簽立工程承攬契約，但簽約後歷經一
    年二月被告均未依約正式通知原告開工，致原告受有損害）
    、不甚礙被告之防禦及訴訟之終結，且經被告無異議而為本
    案之言詞辯論，於法自無不合，本院爰併就追加之訴訟標的
    為審理，合先敘明。
乙、實體方面：
一、原告部分
（一）聲明：
    １被告應給付原告新臺幣（下同）一千零二十三萬五千二百
      元，及自起訴狀繕本送達翌日起至清償日止，按週年利率
      百分之五計算之利息。
    ２願供擔保請准宣告假執行。
（二）原告起訴主張：
    １被告承攬臺北縣九二一重建委員會淡水竹圍幸福社區Ｂ棟
      管理委員會位在臺北縣淡水鎮○○○○路一八五號之「淡
      水幸福社區Ｂ棟重建工程」，並於九十五年十二月十三日
      與原告訂立工程承攬契約，約定由原告次承攬其中全案工
      程放樣、模板及止水帶安裝工程，總價模板依每平方公尺
      四百三十元方式實作實算，放樣依地坪每平方公尺五十元
      方式實作實算，止水帶安裝依每公尺一百萬元方式實作實
      算，以上價格均含稅，開工期限為縣政府核定開工後，由
      被告正式通知原告，工程進度、日數依契約附表所示。原
      告於締約後旋進場為基地放樣二次，惟被告遲未正式通知
      原告開工，迄至九十七年一月，原告方發現工地已由訴外
      人象翊有限公司進場施作，且該公司承攬總價猶較原告承
      攬價格為高，被告則避不見面，顯故意違約。
    ２原告承攬模板工程，單價每平方公尺四百三十元，其中工
      資每平方公尺二百八十元、運費每平方公尺五元、管銷費
      每平方公尺十元，是淨利為每平方公尺一百三十五元，以
      該工地總地坪六萬平方公尺計算，淨利為八百一十萬元，
      此為原告之預期利益。再原告曾經進場基地放樣二次，雇
      請工人達五十二工次，每工二千六百元，花費十三萬五千
      二百元，該筆費用應由被告負擔。又原告於兩造締約後，
      備妥材料、準備隨時進場施作、不敢他用，放棄其他工程
      機會，長達一年二月，損失類似規模工程二個，受有重大
      損失，被告應給付原告違約金二百萬元，合計被告應給付
      原告一千零二十三萬五千二百元。
（三）對被告答辯之陳述：
    １依證人丁○○、戊○○之證詞及被告訴訟代理人之陳述，
      臺北縣淡水鎮幸福社區Ｂ棟拆除重建工程確由被告公司承
      攬，被告公司亦認識庚○、由庚○發落工地大小事項，庚○為被告派駐幸福社區之代表人、實際受僱於被告公司，
      或有委任關係，僅雙方未及簽約庚○即已不知去向，而依
      被告與淡水鎮幸福社區Ｂ棟都市更新會間工程契約約定，
      該工程無可能全部轉包第三人，被告亦應遴派技師或具有
      二年以上工程經驗之代表為工地負責人，代表被告常駐工
      地督導施工，管理員工器材，並負責被告一切應辦及同意
      辦理事項，庚○與被告間有僱傭關係，或被告委任庚○為
      工地負責人，庚○有權代表被告公司與其他廠商就細部工
      程簽立承攬契約。被告自承於九十五年間即已公告為本件
      拆除重建工程承造人，顯見被告九十五年間即與淡水鎮幸
      福社區Ｂ棟都市更新會議妥由被告承攬該工程，僅書面契
      約九十六年一月間方補簽立。
    ２縱（原證一）兩造間工程承攬契約確非庚○有權代表被告
      與原告所簽立，被告在工地現場豎立告示牌、公告為該工
      程承造人，足使第三人誤信該工程為被告所承攬，則庚○
      在工地以被告公司代理人或工地主任身分自居，並代表被
      告公司與原告簽約，原告亦無從懷疑其真實性，被告既自
      承由庚○擔任保證人，擬由庚○接手工程施作，被告自知
      悉且默許庚○在工地現場負責施作，淡水鎮幸福社區Ｂ棟
      都市更新會委員亦認庚○為被告公司之窗口，庚○與被告
      一同出面簽立契約、庚○並在工地現場出現，被告放任庚○在工地現場發落大小事、以被告對外代表人自居，使原
      告誤信庚○有權代表被告公司，本件有「幸福社區Ｂ棟重
      建工程為被告承攬」、「庚○有代理權」之表見事實，足
      使原告誤信庚○得以代表被告與原告簽立契約，依民法第
      一百六十九條規定，被告應負授權人之責。
    ３否認支付十五萬元佣金予庚○。
（四）證據：提出（原證一）工程承攬契約書、（原證二）相片
      ，並聲請訊問證人實際締約人庚○、締約在場人丁○○、
      放樣工程實際施作人劉新智、陳聰炎。
二、被告部分
（一）聲明：原告之訴駁回。
（二）被告則以：
    １兩造間並未成立工程承攬契約，原告所提（原證一）工程
      承攬契約書上被告公司及負責人之印文均非真正，被告係
      於九十六年一月五日方與淡水鎮幸福社區Ｂ棟都市更新會
      訂立承攬契約，承攬臺北縣淡水鎮幸福社區Ｂ棟都市更新
      計畫拆除重建工程，是九十五年十二月十三日原告簽約之
      際，被告尚未簽立契約承攬該工程，工地現場亦未派駐任
      何人員，無可能將模板、放樣、止水帶工程轉包予原告，
      被告與庚○無任何關係，從未授權庚○以被告名義與他人
      締約或刻製被告公司印章，亦不知悉庚○冒用被告公司名
      義與原告簽約事宜，本件純係庚○之詐騙行為，與被告無
      涉，原告締約前應審慎查證，無逕請求被告負責之理。
    ２臺北縣淡水鎮幸福社區Ｂ棟都市更新計畫拆除重建工程自
      九十二年間起原由訴外人宏忠營造有限公司（以下簡稱宏
      忠營造公司）承攬，嗣因物價波動、宏忠營造公司倒閉，
      被告有意接手承攬，自九十五年起配合公告為該工程之營
      造廠，公告期間被告尚無庸負擔工地之完整及安全，故被
      告僅偶派人前往察看，九十五年底公告期滿，但淡水鎮幸
      福社區Ｂ棟都市更新會無法如承諾增加工程款，僅庚○表
      示願意以原價施作，故被告仍以原條件與淡水鎮幸福社區
      Ｂ棟都市更新會締約，並將庚○列為保證人，擬嗣後另行
      與庚○簽約後由庚○接手施作，後被告並未實際履行、施
      作該重建工程契約，庚○亦不知去向，工程實由淡水鎮幸
      福社區Ｂ棟都市更新會自行尋覓廠商發包、施作。宏忠營
      造公司於九十六年八月三日申請停業一年，淡水鎮幸福社
      區Ｂ棟都市更新會方向臺北縣政府工務局申報變更被告為
      九二淡建字第六七四號建照工程之承造人。
    ３證人丁○○與庚○因推介原告簽立（原證一）工程承攬契
      約，個別獲原告十五萬元之佣金，原告明知庚○非被告公
      司員工、工程為庚○擬自行向淡水鎮幸福社區Ｂ棟都市更
      新會承接，且當時實際尚未能承接，俟原告察覺未能成功
      承攬該模板工程，業向證人丁○○取回佣金，但庚○不知
      去向，原告方轉向被告請求。
    ４況該工地遲至九十六年底方開始動工施作、進場放樣，原
      告稱曾進場基地放樣二次，顯與事實不符等語，資為抗辯
      。
（三）證據：提出臺北縣淡水鎮幸福社區Ｂ棟都市更新計畫拆除
      重建工程總約、臺北縣政府工務局九二淡建字第六七四號
      建造執照、臺北縣政府工務局北工施字第０九六０八五二
      ０三四號函、第０九六０八五三五八六號函、勘驗紀錄表
      ，並聲請訊問證人即次承攬人公司負責人汪仲凱、陳世儀
      、己○○、淡水鎮幸福社區Ｂ棟都市更新會主委配偶戊○○。
三、原告主張之事實，業據提出工程承攬契約書、相片並引用證
    人即締約在場人丁○○、淡水鎮幸福社區Ｂ棟都市更新會主
    委戊○○之證詞為證，除其中工程承攬契約書上「聯虹營造
    有限公司、丙○○」印文之真正外，並為被告所不爭執，應
    堪信為真實，但原告之主張均為被告否認。
    被告所辯亦據提出臺北縣淡水鎮幸福社區Ｂ棟都市更新計畫
    拆除重建工程總約、臺北縣政府工務局九二淡建字第六七四
    號建造執照、臺北縣政府工務局北工施字第０九六０八五二
    ０三四號函、第０九六０八五三五八六號函、勘驗紀錄表為
    憑，除勘驗紀錄表外，並經原告肯認無訛，亦堪信為真，但
    被告所辯均為原告否認。
四、茲分述如下：
（一）兩造不爭執之事實：
    １臺北縣淡水鎮幸福社區Ｂ棟都市更新計畫拆除重建工程自
      九十二年間起原由訴外人宏忠營造公司承攬，為臺北縣政
      府工務局九二淡建字第六七四號臺北縣淡水鎮幸福社區Ｂ
      棟都市更新計畫新建工程之承造人，後因物價波動，宏忠
      營造公司無法履行契約，被告自九十五年間起配合淡水鎮
      幸福社區Ｂ棟都市更新會公告為臺北縣政府工務局九二淡
      建字第六七四號臺北縣淡水鎮幸福社區Ｂ棟都市更新計畫
      新建工程之承造人。
    ２原告於九十五年十二月十三日經證人丁○○引介至位在臺
      北縣淡水鎮○○○○路一八五號工地現場，與庚○簽立如
      （原證一）所示之工程承攬契約，迄今被告從未依該契約
      正式通知原告開工。
    ３被告於九十六年一月五日與淡水鎮幸福社區Ｂ棟都市更新
      會訂立臺北縣淡水鎮幸福社區Ｂ棟都市更新計畫拆除重建
      工程總約，約定由被告承攬臺北縣淡水鎮幸福社區Ｂ棟都
      市更新計畫拆除重建工程，但工程動工後實際係由淡水鎮
      幸福社區Ｂ棟都市更新會自行發包、監督、審核、付款，
      被告僅名義上列為工程承造人。
（二）是本件首應審究之點，厥為：兩造間是否締有（原證一）
      工程承攬契約，即訴外人庚○是否有權代表被告與原告簽
      立（原證一）工程承攬契約？如否，被告是否有由自己之
      行為表示以代理權授與庚○，或知庚○表示為其代理人而
      不為反對表示情事，而應依民法第一百六十九條規定對原
      告負授權人之責？
    １本件（原證一）工程承攬契約書上「聯虹營造有限公司、
      負責人丙○○」印文之真正，已經被告否認，而（原證一
      ）工程承攬契約書上被告公司、負責人之印文，經本院當
      庭與被告有限公司變更登記表，及被告庭提、原告不爭執
      真正之臺北縣淡水鎮幸福社區Ｂ棟都市更新計畫拆除重建
      工程總約上被告公司、負責人之印文，以肉眼比對結果，
      被告有限公司變更登記表上公司、負責人印文與臺北縣淡
      水鎮幸福社區Ｂ棟都市更新計畫拆除重建工程總約上被告
      公司、負責人之印文一致，但均與（原證一）工程承攬契
      約書上被告公司、負責人印文不同，有（原證一）工程承
      攬契約書、被告有限公司變更登記表、臺北縣淡水鎮幸福
      社區Ｂ棟都市更新計畫拆除重建工程總約在卷可考，就（
      原證一）工程承攬契約書上被告公司、負責人印文之真正
      一節，原告復始終未能提出其他證據以實其說，尚難遽採
      。
    ２原告雖另引用證人即（原證一）工程承攬契約締約在場人
      丁○○及淡水鎮幸福社區Ｂ棟都市更新會主委配偶戊○○
      之證述，主張庚○與被告間有僱傭關係，或被告委任庚○
      為工地負責人，庚○有權代表被告公司與其他廠商就細部
      工程簽立承攬契約，惟：
    經本院職權查詢庚○九十四年至九十六年報稅資料，其除
      九十四年間曾支領承和營造有限公司薪資外，從未支領被
      告公司薪資，有司法院稅務電子閘門財產所得調件明細表
      附卷可稽，衡諸常情，員工薪資得以列為營利事業支出，
      用以減省所得稅賦，如庚○確為被告員工並曾支領薪資，
      應無短列漏報之理，是已難認庚○為被告公司員工、庚○
      與被告間有僱傭關係。
    證人丁○○於九十七年八月二十五日本院言詞辯論期日到
      庭證稱：「‧‧‧我和庚○是朋友，他有包到一個工程，
      缺模板的廠商要我介紹，我介紹唐巨巫先生，帶他到竹圍
      幸福社區Ｂ棟現場看圖，他們和庚○談好價錢‧‧‧當時
      有談定打合約，庚○說他是向聯虹公司接手過來‧‧‧巫
      先生有找劉先生進去現場放樣，他們都會聯絡我去現場看
      ，因為我是介紹人，工程是庚○請我幫忙介紹下包‧‧‧
      據我所知，他都是人家個別請他擔任工地主任，並沒有固
      定在哪一家公司任職‧‧‧我和宏忠營造公司沒有往來‧
      ‧‧我不知道庚○在聯虹營造公司擔任何職務‧‧‧我是
      聽庚○說這個工程他接下來，在場的工地主任等人也都知
      道他在發包‧‧‧」，足見證人丁○○非唯與庚○有相當
      故舊交誼，且（原證一）工程承攬契約係經其仲介成立，
      其並因此多次應召到場關切、協助該契約之履行，本件（
      原證一）工程承攬契約是否真正、庚○是否偽造被告公司
      及負責人印文、是否有權代表被告與原告訂立契約，於證
      人丁○○非無利害關係，其所述自有偏頗之虞而難遽採；
      況縱其所述足堪採信，證人丁○○係稱庚○向未固定在特
      定公司任職，其亦不知庚○在聯虹營造公司擔任何職務，
      本件工地之工地主任另有其人，且庚○係聲稱該工程由其
      個人承包、其個人向被告公司承接施作後發包，並非表示
      其擔任被告公司任何職務或經被告公司委任、指派代為尋
      覓下包、發包，自仍不足以證明庚○與被告間有僱傭關係
      或被告委任庚○為工地負責人、庚○有權代表被告公司與
      其他廠商就細部工程簽立承攬契約。
    至證人戊○○於九十七年十一月十九日本院言詞辯論期日
      到庭係證稱：「‧‧‧聯虹是我們更新會營造廠‧‧‧代
      表締約是前任理事長高泉聲，工地有工地主任和我們的總
      幹事‧‧‧工地每週四開會，與會的有理監事團隊、建築
      師、工地主任，工地主任是營造廠的人‧‧‧我們的原意
      是我們找營造廠，由營造廠去興建房屋，我們只要付款，
      現在工程整個進度都是我們在審核監督，主要是因為聯虹
      原來有一個魏先生，後來丟了不管，聯虹有派代表庚○在
      我們工地，後來人就跑掉‧‧‧原先魏先生是聯虹公司的
      窗口‧‧‧（法官問：如何知悉庚○是聯虹公司窗口？）
      我們有跟聯虹公司簽約，可能是合約上有他的名字，我們
      在談，魏先生和營造廠簽約時一起出現‧‧‧簽完約後他
      （指庚○）有去過工地，簽約前我不清楚，我是九十六年
      六月以後才有去工地‧‧‧庚○是吳老闆帶過來，所以我
      認為他是聯虹公司的窗口，我有聽聞庚○以聯虹公司代表
      身分跟廠商締約，電視也有報導，我們內部也有在談這件
      事‧‧‧就我認知在我們這個工地，庚○就是聯虹公司代
      表，因為他們一起出來訂約‧‧‧（法官問：你向聯虹公
      司反應庚○不正常後，聯虹公司有無任何表示？）吳先生
      （指被告公司吳姓代表人）有講庚○在亂搞，他（指庚○
      ）不代表聯虹公司，我的認知當時聯虹公司是表示庚○將
      來跟他們無關係，並非自始就無關係‧‧‧舊約是九十二
      年就訂了，九十二年到九十六年換約‧‧‧大約九十二年
      開始就跟聯虹公司有約，九十二年到九十六年聯虹公司老
      闆沒換，但是窗口有換，是九十六年一月換約後窗口才換
      為庚○，至於換約前是否就已經更換窗口為庚○我不確定
      ‧‧‧原先發包都是聯虹的章，現在自己找的替換的包商
      是蓋更新會的章去締約，但是替換後的包商我們也有給聯
      虹公司確認，因為要撥款需要透過聯虹公司‧‧‧」等語
      。
    證人戊○○與兩造無特殊交誼，此為兩造所不爭執，本件
      （原證一）工程承攬契約成立與否、有無違約、應否賠償
      等節，亦與之無任何利害關係，衡情其應無甘冒偽證罪責
      為虛偽陳述之可能或必要，其所述固屬客觀、非無可採。
      但證人戊○○所述亦僅能證明庚○於九十六年一月五日被
      告公司與淡水鎮幸福社區Ｂ棟都市更新會訂立臺北縣淡水
      鎮幸福社區Ｂ棟都市更新計畫拆除重建工程總約之際，庚○亦隨被告公司吳姓代表人到場，證人戊○○因之推斷庚○為被告公司之窗口，庚○曾以被告公司代表身分與廠商
      締約，滋生諸多爭議，事件發生後廣為週知，經證人戊○○將庚○不正常表現向被告公司反應，被告公司吳姓代表
      人即表示庚○無權代表被告公司，均仍不足據以認定庚○
      與被告間有僱傭關係或被告委任庚○為工地負責人、庚○
      有權代表被告公司與其他廠商就細部工程簽立承攬契約；
      蓋I被告除與庚○一同到場簽約外，並未以其他任何書面
      、言詞、行為表示庚○為該公司之代表人、員工或聯絡窗
      口，而庚○於被告與淡水鎮幸福社區Ｂ棟都市更新會訂立
      臺北縣淡水鎮幸福社區Ｂ棟都市更新計畫拆除重建工程總
      約之際隨同被告公司吳姓代表人到場，係因庚○擔任被告
      公司之保證人，並非基於被告之代表人或其他身分，此觀
      卷附臺北縣淡水鎮幸福社區Ｂ棟都市更新計畫拆除重建工
      程總約所載即明，II自九十二年起至九十六年一月五日止
      、被告與淡水鎮幸福社區Ｂ棟都市更新會訂立臺北縣淡水
      鎮幸福社區Ｂ棟都市更新計畫拆除重建工程總約前，淡水
      鎮幸福社區Ｂ棟都市更新會係與訴外人宏忠營造公司簽立
      承攬契約，由宏忠營造公司任本件工程承造人，並非被告
      公司，此經被告陳明在卷，核與臺北縣政府工務局九二淡
      建字第六七四號建造執照、臺北縣政府工務局北工施字第
      ０九六０八五二０三四號函所載一致，並為原告所不爭，
      前業提及，證人戊○○所稱淡水鎮幸福社區Ｂ棟都市更新
      會自九十二年間起即與被告公司簽立合約，顯有違誤，III
      參諸證人戊○○自承於九十六年間方實際負責淡水鎮幸福
      社區Ｂ棟都市更新會理事長工作，九十六年六月後方才每
      日前往工地現場監督、開會，則證人戊○○就九十六年一
      月五日締約前之臺北縣淡水鎮幸福社區Ｂ棟都市更新計畫
      拆除重建工程詳情並不熟稔，庚○係被告公司本件工程窗
      口一節，要為證人戊○○基於「庚○與被告公司代表人一
      同前來簽立契約」此一單純事實所為之推論、判斷，且是
      項推論、判斷與事實非無歧異。
    庚○係被告公司本件工程窗口一節，僅為證人戊○○個人
      之推論、判斷，已經本院審認如前，縱是項推論為正確，
      所謂「窗口」亦僅為聯絡人之意，仍無從逕認為係有權代
      表被告為法律行為、與其他廠商訂立契約之人，況庚○縱
      擔任被告公司有權代表被告與他人締約之「窗口」，依證
      人戊○○所陳，亦為九十六年一月五日締約後之情事，本
      件（原證一）工程承攬契約於九十五年十二月十三日即簽
      立，迭已述及，要難援引、比擬。
    綜上所述，證人戊○○關於庚○係被告公司本件工程窗口
      一節，僅為證人戊○○個人之推論、判斷，縱為正確，仍
      無從據以認為九十五年十二月十三日（原證一）工程承攬
      契約簽立時，庚○係有權代表被告為法律行為、與原告訂
      立契約之人，至證人丁○○所述是否可採已有可疑，縱堪
      採信仍不足以證明庚○與被告間有僱傭關係或被告委任庚○為工地負責人、庚○有權代表被告公司與原告就細部工
      程簽立承攬契約，原告復未能提出其他證據以資佐憑，兩
      造間並未締有（原證一）工程承攬契約，堪以認定。
    ３原告復主張被告公告為該工程承造人，足使第三人誤信該
      工程為被告所承攬，被告知悉且默許庚○在工地現場負責
      施作，庚○與被告一同出面簽立契約、庚○並在工地現場
      出現，被告放任庚○在工地現場發落大小事、以被告對外
      代表人自居，使原告誤信庚○有權代表被告公司，本件有
      「幸福社區Ｂ棟重建工程為被告承攬」、「庚○有代理權
      」之表見事實，並提出（原證二）相片及引用被告與證人
      丁○○、戊○○之陳述為憑。經查：
    被告自九十五年間起配合淡水鎮幸福社區Ｂ棟都市更新會
      公告為臺北縣政府工務局九二淡建字第六七四號臺北縣淡
      水鎮幸福社區Ｂ棟都市更新計畫新建工程之承造人，九十
      六年一月五日與淡水鎮幸福社區Ｂ棟都市更新會訂立臺北
      縣淡水鎮幸福社區Ｂ棟都市更新計畫拆除重建工程總約，
      此經被告供承在卷，核與（原證二）相片、臺北縣淡水鎮
      幸福社區Ｂ棟都市更新計畫拆除重建工程總約所載及證人
      戊○○之證述吻合，並為原告所不爭執，前曾敘明，是臺
      北縣政府工務局九二淡建字第六七四號臺北縣淡水鎮幸福
      社區Ｂ棟都市更新計畫新建工程自九十五年間公告時起，
      確有由被告承攬之外觀。
    被告自承該公司有意接手承攬臺北縣淡水鎮幸福社區Ｂ棟
      都市更新計畫拆除重建工程，自九十五年起配合公告為該
      工程之營造廠，但公告期滿後，淡水鎮幸福社區Ｂ棟都市
      更新會無法如承諾增加工程款，僅庚○表示願意以原價施
      作，被告仍以原條件與淡水鎮幸福社區Ｂ棟都市更新會締
      約，並將庚○列為保證人，擬嗣後另行與庚○簽約後由庚○接手施作，參諸原告係在臺北縣淡水鎮○○○○路一八
      五號工地現場與庚○簽立如（原證一）所示之工程承攬契
      約，此經原告供承詳明，核與證人丁○○證述相符，並為
      被告所不爭執，證人戊○○亦證稱庚○曾至本件工地，則
      庚○九十五年十二月間及九十六年一月至六月間，有在本
      件臺北縣淡水鎮幸福社區Ｂ棟都市更新計畫拆除重建工程
      工地現場出沒之外觀，亦足認定。
    惟並無證據足認被告有由自己之行為表示以代理權授與庚○，或知庚○表示為其代理人而不為反對表示情事，蓋I
      庚○自九十五年十二月至九十六年六月間固有在本件臺北
      縣淡水鎮幸福社區Ｂ棟都市更新計畫拆除重建工程工地現
      場出沒之外觀，但被告除於九十六年一月五日與庚○一同
      到場與淡水鎮幸福社區Ｂ棟都市更新會締約外，並未以其
      他任何書面、言詞、行為表示庚○為該公司之代表人、員
      工或聯絡窗口，反曾明確向證人戊○○表示庚○與該公司
      無涉，而被告與庚○一同到場簽約，僅因庚○為被告之保
      證人，被告從未依（原證一）工程承攬契約對原告為任何
      履約請求，迭已載及，又本件工地主任亦非庚○而係另有
      其人，此經證人丁○○、戊○○證述纂詳，其中證人丁○○僅為仲介原告與庚○締約之人，已可輕易察覺、辨別上
      情，原告為專業工程公司，自不得諉為不知，豈得僅以庚○九十五年十二月間在該工地出沒，即認被告有表示以代
      理權授與庚○之行為？II且依證人丁○○前揭證述，庚○
      當場亦未表示其為被告公司之代理人，而係表示該工程由
      其個人承包、其個人向被告公司承接施作後發包，是亦難
      認庚○有表示其為被告之代理人情事，III況被告遲至九十
      六年一月五日方與淡水鎮幸福社區Ｂ棟都市更新會訂立本
      件臺北縣淡水鎮幸福社區Ｂ棟都市更新計畫拆除重建工程
      總約，九十五年間猶在公告期間，雙方俱無請求他方履行
      契約之權利或履行契約之義務，迭經敘及，本難期被告於
      締約前就該工地強加管理，焉能僅因庚○於被告與淡水鎮
      幸福社區Ｂ棟都市更新會締約前二十餘日在該工地與原告
      訂立（原證一）工程承攬契約，遽認被告明知庚○表示為
      其代理人而不為反對之表示？故亦無證據足認被告有由自
      己之行為表示以代理權授與庚○，或知庚○表示為其代理
      人而不為反對表示情事。
（三）從而，兩造間並未締有（原證一）工程承攬契約，亦無證
      據足認被告有由自己之行為表示以代理權授與庚○，或知
      庚○表示為其代理人而不為反對表示情事，原告依兩造間
      工程承攬契約、民法第一百六十九條規定請求被告給付預
      期利益八百一十萬元、基地放樣二次工資十三萬五千二百
      元及違約金二百萬元，合計一千零二十三萬五千二百元，
      洵屬無據，不應准許，其假執行之聲請亦失所附麗，爰併
      駁回之。
五、本件事證已臻明確，兩造其餘攻擊防禦方法及所提證據，於
    判決結果不生影響，爰不一一論列，併此敘明。
據上論結，本件原告之訴無理由，依民事訴訟法第七十八條，判
決如主文。
中    華    民    國    98    年    2     月    9     日
                    民事第一庭  法  官  洪文慧
上列正本核與原本無異。
如不服本判決，得於判決送達之翌日起二十日內，以書狀敘述理
由，向本庭提起上訴。
中    華    民    國    98    年    2     月    9     日
                                書記官  林芝儀


司法院資訊處製作；財團法人民間司法改革基金會備份。
